【裁判字號】    98,交聲,36
【裁判日期】    980119
【裁判案由】    違反道路交通管理處罰條例聲明異議
【裁判全文】
臺灣士林地方法院交通事件裁定          98年度交聲字第36號
原處分機關  臺北市交通事件裁決所
異  議  人  甲○○
即受處分人
                      20樓
上列異議人即受處分人因違反道路交通管理處罰條例案件，對於
臺北市交通事件裁決所民國97年12月3 日所為之處分（原處分案
號：北市裁罰字第裁22-ZIB119661號），聲明異議，本院裁定如
下：
    主      文
異議駁回。
    理      由
一、按汽車行駛於高速公路、快速公路或設站管制之道路，不遵
    使用限制、禁止、行車管制及管理事項之管制規則，而有未
    依規定使用路肩者，處汽車駕駛人新臺幣3,000 元以上6,00
    0 元以下之罰鍰，道路交通管理處罰條例第33條第1 項第9
    款定有明文；次按路肩指設於車道之外側，路面邊線與護欄
    或邊溝間之部分；匝道︰指交流道中為加減速車道及主線車
    道與其他道路間之連接部分。又汽車行駛高速公路及快速公
    路，不得在路肩上行駛，或利用路肩超越前車或倒車；高速
    公路及快速公路交通管制規則第2條第1項第16款、第9條第1
    項第2款分別定有明文。
二、原處分意旨略以：異議人即受處分人甲○○於民國（下同）
    97年7月26日上午8時27分許，駕駛車牌號碼5517-DR號自小
    客車，行經國道三號高速公路北向16.6公里處，違規行駛路
    肩，為內政部警政署國道公路警察局第九警察隊舉發，經原
    處分機關認異議人有「行駛高速公路違規使用路肩」之違規
    行為，而於97年12月3 日以北市裁罰字第裁22-ZIB119661號
    裁決書，依道路交通管理處罰條例第33條第1 項第9 款之規
    定，裁處罰鍰新臺幣4,000 元，並依同條例第63條第1 項第
    1 款之規定記違規點數1 點等語。
三、異議意旨略以：異議人於違規當日是自苗栗返回臺北住所行
    經國道三號路段，但因適逢週休假期，許多出遊至花東地區
    的民眾亦需行經該路段，且該路段與國道五號雪山隧道交接
    ，道路壅塞，車輛多無法動彈，異議人因身體不適，加上卡
    在國道時間過長，約有30至40分鐘，故於國道三號南深路出
    口匝道16.5公里處行駛路肩，火速回到住所，並非故意違規
    行駛路肩，據此聲明異議等語。
四、經查：
  (一)本件異議人所駕駛之車號5517-DR號自用小客車，於前開時
    、地，行駛於國道高速公路路肩之事實，業經異議人自承在
    卷，並有內政部警政署國道公路警察局單號ZIB119661 舉發
    通知單1 紙及現場採證照片2 幀附卷可稽。
  (二)次按利用路肩超越前車或倒車，亦不得在路肩及路肩外停車
    ；但遇有濃霧、濃煙、強風、大雨或其他特殊狀況，致能見
    度甚低時，其時速應低於40公里或暫停路肩，並顯示危險警
    告燈。在高速公路及快速公路上執行任務之救護車、消防車
    、警備車、工程車及救濟車，其行車速率不受前項規定之限
    制，但應依規定裝置明顯警示標識；又汽車在行駛途中，因
    機件故障或其他緊急情況無法繼續行駛時，應滑離車道，在
    路肩上停車待援；又為維護高速公路及快速公路交通安全與
    暢通，該管公路管理機關或警察機關於必要時，得發布命令
    ，指定時段於高速公路及快速公路特定匝道或路段之車道、
    路肩，禁止、限制或開放車輛通行。高速公路及快速公路交
    通管制規則第5 條第1 項、第2 項、第15條第1 項前段、第
    19條第3 項分別定明文。綜觀前開規定可知，高速公路路肩
    僅供汽車駕駛人因機件故障或執行任務之救護車、消防車、
    警備車、工程車、救濟車及吊車得以順利執行道路救護、救
    援之工作，換言之，高速公路路肩之使用，除供緊急事故之
    救護、救援使用，或為暫時疏解特定期間交通壅塞現象等公
    益目的，於指定時段開放特定路段之路肩使用外，以禁止使
    用為原則。
  (三)異議人執前詞置辯，然因其所駕駛自用小客車既無機件故障
    ，亦非執行救護、救援之車輛，且於前揭違規時間、地點，
    並無濃霧、濃煙、強風、大雨或其他致能見度甚低、嚴重影
    響行車安全而需利用路肩行駛或停車之特殊狀況，或有為疏
    解交通壅塞而開放使用路肩之情，故異議人於前揭違規時、
    地行駛於路肩顯與上開規定有違。此外，異議人對其所稱身
    體不適需緊急行駛路肩返家一情，亦未提出任何證據以為證
    明，從而，異議人駕駛自用小客車行駛路肩，自屬道路交通
    管理處罰條例第33條第1 項第9 款所定非依規定使用路肩之
    違規行為甚明。
  (四)再按違反行政法上義務之行為非出於故意或過失者，不予處
    罰，行政罰法第7 條定有明文，足見，人民違反行政法上義
    務者，處罰不以行為人主觀上有違規之「故意」為限，即便
    因為自己疏忽，導致違規，仍應受罰。查異議人明知行駛於
    高速公路，禁止使用於路肩，縱非蓄意為之，亦顯有過失甚
    明。衡諸前揭說明，異議人稱非故意違規云云，仍無從免除
    或酌減罰責。
  (五)是以，本件事證已臻明確，異議人違規事實已堪認定。原處
    分機關認為異議人違規事實明確，爰依道路交通管理處罰條
    例第33條第1 項第9 款之規定，裁處罰鍰新臺幣4,000 元，
    並依同條例第63條第1 項第1 款之規定記違規點數1 點，經
    核均無不當，異議人所持前開理由均無可採，而異議人已繳
    納前開罰鍰無訛，亦有原處分機關移送書事實欄之記載可明
    ，從而，本件異議為無理由，應予駁回。
五、據上論斷，應依道路交通案件處理辦法第19條，裁定如主文
    。
中    華    民    國    98    年    1     月    19    日
                  交通法庭    法  官      黃欣怡
以上正本證明與原本無異。
如不服本裁定應於送達後5 日內向本院提出抗告狀。
                              書記官      陳慧玲
中    華    民    國    98    年    1     月    19    日


司法院資訊處製作；財團法人民間司法改革基金會備份。
